【裁判字號】    98,交聲,1186
【裁判日期】    980422
【裁判案由】    聲明異議
【裁判全文】
臺灣臺中地方法院交通事件裁定        98年度交聲字第1186號
原處分機關  交通部公路總局臺中區監理所臺中市監理站
異  議  人
即受處分人  甲○○
上列受處分人因違反道路交通管理處罰條例案件，對於交通事件
裁決所於民國98年3月25日所為之處分（裁監稽違字第裁61-A000
00000號裁決書），聲明異議，本院裁定如下：
    主    文
異議駁回。
    理    由
一、原處分機關略以：異議人即受處分人甲○○名下車牌號碼CY
    J-610號重型機車，於民國98年2月9日於違規地點，為臺北
    市政府警察局萬華分局交通分隊舉發北市警交大字第A00000
    000號〈限速40公里，經測時速57公里，超速17公里未滿20
    公里〉違反道路交通管理事件，違規單通知聯由警方寄送，
    異議人於98年3月25日至站簽收裁監稽違字第裁61-A0000000
    0號裁決書陳述擬提異議〈依違反道路交通管理處罰條例第
    四十條，處罰鍰新臺幣1200元〉，異議人於98年3月31日遞
    狀異議，異議人曾於98年3月10日提出申訴，業經舉發機關
    逾98年3月18日以北市警萬分交字第09835343500號函覆，謹
    依警方舉發之違規事實暨覆函裁處。
二、本件異議人提出之異議理由係以：還原現場桂林路之情況，
    當時異議人駕駛之機車，前置有易碎物品，根本不能疾速騎
    乘，復該路段巷道狹小，地面坑洞崎嶇，更無超速之條件，
    現場亦未設置合法之測速儀器，很難讓用路人信任測速數據
    之合法性，綜上所陳，現實之道路狀況及測速數據之取得合
    法性，均令人難以苟同超速駕駛之舉發云云。
三、按受處分人不服第八條主管機關所為之處罰，得於接到裁決
    書之翌日起20日內，向管轄地方法院聲明異議；又交通法庭
    認為聲明異議無理由者，應以裁定駁回之，道路交通管理處
    罰條例第八十七條第一項、道路交通案件處理辦法第十九條
    分別定有明文。次按汽車駕駛人，行車速度，超過規定之最
    高時速，或低於規定之最低時速，除有第四十三條第一項第
    二款（行車速度，超過規定之最高時速六十公里以上）情形
    外，處新臺幣一千二百元以上二千四百元以下罰鍰，道路交
    通管理處罰條例第四十條定有明文。經查：
（一）對於異議人爭執測速照相儀器之合法性、正確性之問題，
      對此，臺北市政府警察局萬華分局於98年3月18日以北市
      警交字第09835343500號書函表示：「經查該路段相機是
      移動式『微電腦雷達波型自動採證單功能相機』，每次採
      證一張，以斜角45度發射，最遠可達50公尺，可採證四線
      車道；相機光圈速度為千分之一秒，以斜角依序掃瞄；相
      片上會顯示：年、月、日、時間、當時速度、路段名稱及
      速限標準。」、「且本案所依據為移動式微電腦雷達波型
      自動採證單功能相機測速照相器採證舉發（並非警政署所
      發布停用之感應式線圈測速設備），照相器每年均依規定
      送經濟部標準檢驗局檢驗合格，且領有檢驗合格證書，所
      測得之速度可作為告發依據。」，由此可見，該測速照相
      儀器既然每年均有送請經濟部標準檢驗局檢驗合格，且為
      較新型之儀器設備，自當推定該測速照相儀器其具有一定
      之可性度，異議人既未具體說明該測速儀器所測得數據有
      何不可性之理由存在，本院自難遽以採信其說詞。
（二）又依據前開測速照相儀器所拍攝之照片畫面顯示，在異議
      人騎乘前開重型機車因超速違規遭拍攝之地點處附近，地
      面有以白色油漆塗寫「40」之字樣，可見該路段之限速僅
      為40公里，應屬無訛。至於，該處路段為何將限速設定為
      40公里，較諸一般路段為低之原因，依據舉發單位函覆表
      示：「查該路段行車速限40公里係本府交通管制工程處依
      當地路況所律定，標字設於環河快速道與和平西路口地面
      ，另再往前約200公尺處並設有速限標誌及『常有測速照
      相，請依速限行駛』告示牌，清楚可見，於測素器前約10
      0公尺處，設警示標誌，符合於一般道路至少須於100公尺
      前標示之規定，提醒駕駛人依速限行駛，確保行車安全。
      」，此有臺北市政府警察局萬華分局於98年3月18日以北
      市警交字第09835343500號書函在卷可稽；且依據道路交
      通管理處罰條例第四條第二項之規定：「道路交通標誌、
      標線、號誌之指示、警告、禁制規定、樣式、標示方式、
      設置基準及設置地點等事項之規則，由交通部會同內政部
      定之。」，我們一般用路民眾對於限速之規定，僅能遵守
      規定而無置喙之虞地。
（三）再者，異議人指稱其所駕駛之機車前置有易碎物品，根本
      無法疾速騎乘，且該路段巷道狹小，地面坑洞崎嶇，更無
      超速之條件云云，惟由測速儀器儀器所拍攝之照片顯示，
      異議人所騎乘之機車，後座設有置物箱，前側並無任何可
      以放置物品之空間，如何能夠擺放異議人所稱之易碎物品
      ？復以，觀諸照片內容可知，該處路段雖係巷道，然柏油
      路面平坦，亦無異議人所稱地面坑洞崎嶇之情形存在。是
      以，異議人行經該處路段疏未注意限速40公里之規定，而
      以57公里之時速行進，亦非無可能。
（四）從而，對於異議人於98年2月9日12時33分許，在臺北市○
      ○區○○路246巷往北處，騎乘車牌號碼CYJ-610號重型機
      車，該處限速40公里/時，異議人之行速57公里/時，超速
      17 公里/時，遭警依據採證照片逕行舉發之情，此有臺北
      市政府警察局北市警交大字第A00000000號舉發違反道路
      交通管理事件通知單、採證照片在卷可稽，並經臺北市政
      府警察局萬華分局於98年3月18日以北市警交字第0983534
      3500號書函表示：「經由採證相片比對，駕駛人騎乘CYJ-
      610號機車正在掃瞄區內，行車時速57公里，本分局依據
      採證照片製單舉發並無違誤。」、「該車在掃描器測速範
      圍內，駕駛當時行車速度為57公里，超速違規屬實，依法
      舉發無誤。」等情屬實。因此，異議人騎乘車牌號碼CYJ-
      610號重型機車，行經臺北市○○區○○路246巷往北限速
      40公里處，以57公里之時速超速行駛之違規情事，應堪認
      定。
（五）綜上所述，依據現有事證，異議人確有在限速40公里處以
      57公里超過速限行駛之情事，且無從證明測試照相儀器測
      得之數據有何不合性存在，則異議人超過速限17公里行駛
      之違規事實，應堪認定。從而，異議人所辯，洵屬無據，
      要難採信。本件原處分機關援引首揭規定所為之處分，於
      法並無不合。綜上所述，本件異議為無理由，應予駁回。
四、據上論斷，應依道路交通管理處罰條例第八十七條第二項、
    道路交通案件處理辦法第十九條，裁定如主文。
中    華    民    國    98    年    4     月    22    日
                  交通法庭      法  官  巫淑芳
上正本證明與原本無異。
如不服本裁定應於送達後五日內向本院提出抗告狀。
                                書記官  張孝妃
中    華    民    國    98    年    4     月    22    日


司法院資訊處製作；財團法人民間司法改革基金會備份。
